最高法院刑事判決　　　　　　　　　　 111年度台非字第90號
上　訴　人　最高檢察署檢察總長
被　　　告　陳宏志





上列上訴人因被告毀棄損壞等罪案件，對於臺灣苗栗地方法院中
華民國111 年3 月18日第一審確定刑事簡易判決（111 年度苗簡
字第256 號，聲請簡易判決處刑案號：臺灣苗栗地方檢察署 111
年度偵字第579 號）認為違背法令，提起非常上訴，本院判決如
下：
    主  文
原判決撤銷。
本件不受理。 
    理  由
壹、非常上訴理由稱：「一、按判決不適用法則或適用不當者，
    為違背法令，刑事訴訟法第378 條定有明文。又告訴乃論之
    罪，告訴人於第一審辯論終結前，得撤回其告訴；告訴或請
    求乃論之罪，其告訴、請求經撤回者，應諭知不受理之判決
    ，同法第238 條第1 項、第303 條第3 款亦分別定有明文。
    查本件告訴人涂禹勛於111 年1 月2 日對被告陳宏志提出毀
    損及無故侵入住宅之告訴，原署檢察官偵查後，於111 年 1
    月18日以被告涉犯刑法第354 條之毀損他人物品罪及第 306
    條第1 項之侵入他人住宅附連圍繞之土地罪，聲請簡易判決
    處刑。依刑法308 條及第357 條規定，上開被訴2 罪均須告
    訴乃論，嗣告訴人與被告經苗栗縣苗栗市調解委員會調解成
    立，告訴人於111年1月27日請求撤回告訴，苗栗縣苗栗市調
    解委員會於111 年3月1日將（為）請求撤回告訴狀及調解書
    檢送原署，原署將其附於偵查卷送法院審理（見偵查卷第32
    至34頁），詎原審不察，未諭知不受理，卻為實體判決，自
    有適用法則不當之違背法令。二、案經確定，且對被告不利
    ，爰依刑事訴訟法第441條、第443條提起非常上訴，以資糾
    正與救濟」等語。
貳、本院按：
一、判決不適用法則或適用不當者，為違背法令；告訴乃論之罪
    ，告訴人於第一審辯論終結前，得撤回其告訴；告訴乃論之
    罪，其告訴經撤回者，應諭知不受理之判決，刑事訴訟法第
    378 條、第238 條第1 項、第303 條第3 款定有明文。又刑
    法第306 條第1 項之無故侵入住宅附連圍繞之土地罪、同法
    第354 條之毀損他人物品罪，依同法第308 條第1 項、第35
    7 條之規定，須告訴乃論。
二、經查，被告陳宏志被訴毀損他人物品及無故侵入住宅附連圍
    繞之土地乙案，經臺灣苗栗地方檢察署（下稱苗栗地檢署）
    檢察官聲請簡易判決處刑並於民國111 年3 月11日繫屬於第
    一審法院，惟被告及告訴人涂禹勛早於同年1 月27日即成立
    調解，調解書載明：「聲請人（按即告訴人）本事件其餘民
    事請求權拋棄，不追究對造人（按即被告）本案行為並撤回
    毀損等相關刑事告訴」等語，告訴人並於同日撤回其對被告
    毀損及無故侵入住宅之告訴，並經苗栗縣苗栗市公所於同年
    3月1日函檢送（刑事）撤回告訴狀、調解書至苗栗地檢署，
    此有苗栗縣苗栗市公所函、苗栗縣苗栗市調解委員會調解書
    及（刑事）撤回告訴狀各乙紙可按（見偵卷第32至34頁）。
    則原審於撤回告訴生效後，即應就被告被訴之毀損他人物品
    及無故侵入住宅附連圍繞之土地部分，改依通常程序諭知不
    受理之判決，方為適法。原審未查，猶於111年3月18日逕依
    簡易程序，以簡易判決對被告論處毀損他人物品罪、侵入住
    宅附連圍繞之土地罪2 罪刑（分別宣處拘役30日、20日，並
    均諭知易科罰金之折算標準），即有適用法則不當之違背法
    令。案經確定，且於被告不利，非常上訴意旨執以指摘，為
    有理由，應由本院將原判決撤銷，另為不受理判決之諭知，
    以資救濟。
據上論結，應依刑事訴訟法第447條第1項第1款、第303條第3款
，判決如主文。
中    華    民    國   111    年    7     月    14    日
                  刑事第二庭審判長法  官  林  勤  純  
                                  法  官  王  梅  英  
                                  法  官  莊  松  泉  
                                  法  官  吳  秋  宏  
                                  法  官  李  釱  任  
本件正本證明與原本無異
                                  書記官
中    華    民    國   111    年    7     月    19    日